【裁判字號】    98,交聲,3195
【裁判日期】    981106
【裁判案由】    違反道路交通管理處罰條例聲明異議
【裁判全文】
臺灣臺北地方法院交通事件裁定        98年度交聲字第3194號
原處分機關  臺北市交通事件裁決所
異  議  人
即受處分人  甲○○
上列異議人即受處分人因違反道路交通管理處罰條例案件，對於
臺北市交通事件裁決所於98年8 月28日所為之處分（原處分案號
：北市裁罰字第裁22-AIA234795、22-AIA234796號）聲明異議，
本院裁定如下：
    主  文
異議均駁回。
    理  由
一、按駕駛人駕駛汽車，應遵守道路交通標誌、標線、號誌之指
    示，道路交通安全規則第90條前段定有明文；而道路交通標
    誌標線號誌設置規則第206 條第5 款第1 目規定「圓形紅燈
    」之行車管制號誌係表示禁止車輛通行，並不得超越停止線
    或進入路口。又汽車駕駛人，行經有燈光號誌管制之交岔路
    口闖紅燈者，處新台幣（下同）1,800 元以上5,400 元以下
    罰鍰，道路交通管理處罰條例第53條第1 項亦有明文。另汽
    車駕駛人違反道路交通管理處罰條例第53條者，除依原條款
    處罰鍰外，並記違規點數3 點，亦為同條例第63條第1 項第
    3 款亦有規定。次按汽車駕駛人，駕駛汽車違反道路交通安
    全規則，因而肇事致人受傷者，記違規點數3 點，道路交通
    管理處罰條例第61條第3 項亦定有明文。再按按行車速度，
    依標誌或標線之規定，道路交通安全規則第93條第1 項定有
    明文。又汽車駕駛人，行車速度，超過規定之最高時速，或
    低於規定之最低時速，除有第43條第1 項第2 款情形外，處
    新臺幣1,200 元以上2,400 元以下罰鍰；汽車駕駛人有道路
    交通管理處罰條例第40條情形者，除依原條款處罰鍰外，並
    予記違規點數1 點，道路交通管理處罰條例第40條、第63條
    第1 項第1 款分別定有明文。
二、本件原處分機關即臺北市交通事件裁決所以異議人即受處分
    甲○○駕駛車牌號碼A3-862號營業遊覽大客車，於民國98年
    5 月2 日下午2 時04分許，於行經有燈光號誌管制且設有速
    限30公里標誌之臺北市○○路○ 段166 巷時，不遵守該行車
    管制號誌誌之指示，逕自騎車闖紅燈，並撞擊JCB-327 號重
    型機車而肇事，致機車騎士林福寬受傷，又依據行車紀錄器
    判讀時速為44里。經臺北市政府警察局交通警察大隊員警依
    據現場圖、交通事故談話紀錄表、行車紀錄紙分析報告書等
    資料研判後，以異議人違反道路交通管理處罰條例第53條第
    1 項及第61條第3 項、第40條之規定，舉發「闖紅燈」、「
    違反道路交通規則肇事致人受傷」、「超速行駛（限速30公
    里，依據行車記錄器判讀時速44公里）」之違規。嗣因異議
    人於應到案日期前向原處分機關提出申訴，原處分機關請舉
    發單位調查結果，仍認異議人有前揭違規行為，原處分機關
    遂於98年8 月28日依道路交通管理處罰條例第53條第1 項、
    第40條、第63條第1 項第1 款、第3 款、第61條第3 項及違
    反道路交通管理事件統一裁罰標準表規定，分別裁處異議人
    3,600 元、1,600 元之罰鍰（共裁處罰鍰5,200 元），並各
    記違規點數3 點、1 點、3 點（合計共記違規點數7 點），
    合先敘明。
三、異議人聲明異議意旨略以：本人於98年5 月2 日14時駕駛車
    號A3-862遊覽車沿信義路3 段第二車道西向東行駛，車子通
    過停止線時燈號是綠燈，待整部車通過停止線到達路口時，
    隨即衝出一台車號JCB-327 普通重型機車，本人馬上煞車停
    住，並下車查看，待員警現場處理時，對方卻直指我闖紅燈
    ，本人擔任駕駛工作30年來一直很小心並無發生過類似事件
    ，且為人較為木訥，所以當下未多做解釋，如今卻收到闖紅
    燈罰單，因本人並無闖紅燈，本案亦無照片等物證證明，為
    此聲明異議，請求撤銷原處分等語。
四、經查：
  (一)異議人於98年5 月2 日下午2 時04分許，駕駛車牌號碼A3－
    862 號營業遊覽大客車號，在臺北市○○路○ 段，與林福寬
    所騎乘之車牌號碼JCB-327 號重型機車發生碰撞而肇事等情
    ，有臺北市政府警察局大安分局交通分隊製作之道路交通事
    故現場圖、道路交通事故補充資料表、道路交通事故談話紀
    錄表、道路交通事故調查報告表等資料在卷可稽，並為異議
    人所不爭執，堪信屬實。
  (二)按違規地點路段速限為每小時30公里之情，此有臺北市政府
    警察局交通警察大隊道路交通事故初步分析研判表、道路交
    通事故調查報告表等資料附卷可稽。又證人即負責肇因分析
    之員警姚富春，於98年10月9 日上午11時20分本院調查時結
    證稱：「（問：在本案是負責何工作？）肇因分析，我是台
    北市政府交通警察大隊事故處理組，擔任事故分析工作。（
    問：本件有舉發超速，如何認定？）因為異議人在最終的時
    間就是我們看到13時56分23秒顯示該車的速率是44公里，這
    是結束的時間，終點的距離往後面推他開了147 公尺，所以
    這段期間異議人的時速是44公里。（問：超速多少？）該處
    速限是30公里。（問：從這張行車紀錄分析報告書，你的意
    思是說異議人在10時55分58秒是在停等紅燈，56分23秒開始
    起步到終止的56分47秒，總共行駛了147 公尺，換算時速就
    是44公里？）是。（問：這個行車紀錄指示，是從何處來的
    ？）異議人車上有裝置。（問：裁決書記載異議人違規時間
    是在5 月2 日14時04秒，跟行車紀錄表表之時間似乎不太一
    樣？）14時04分是被害人報案之時間，我們不清楚案發時間
    ，故以14時04分為基準，這是被害人手機打110 的時間，但
    是真實案發時間我們不清楚，應該是以異議人之行車紀錄器
    上所載的時間為真實，因為可能他們在現場無法協調後，他
    們才報案，我們警察都是以他們報案的時間為準。」等語明
    確，核與卷附樺崎實業股份有限公司98年6 月9 日解析號碼
    HC3469號（車號A3-862）行車紀錄紙分析報告書所示資料相
    符，足證異議人確有以每小時44公里之行車速度行駛，超過
    規定之最高速限14公里（未滿20公里）之情事。從而，本件
    事證明確，異議人超速之違規行為堪予認定。
  (一)異議人雖矢口否認有何闖紅燈之行為。惟查：
  1.異議人於本院開庭時雖辯稱：「（問：本件交通異議理由為
    何？）因為當時發生事情也是滿緊張的，對方又一直咬著我
    闖紅燈，但是我車子已經過了一半，碰到對方，我下車後查
    看後，燈號才換的。（問：【提示交通事故談話紀錄表】為
    何在警察問你時，你承認闖紅燈？）不是這樣的，我那時候
    下來時我沒有帶眼鏡，我根本看不到，警察就一直問問問，
    我沒有闖紅燈這件事，我在警察局那邊也說我沒有闖紅燈。
    」等語（見本院98年10月9 日訊問筆錄），則異議人雖稱號
    誌係於其下車查看時方為轉換，然其後又稱下車時未戴眼鏡
    根本看不到號誌云云，是異議人之前開辯詞顯有矛盾之處。
    又異議人於交通事故談話記錄表陳稱：「我車約上述時間由
    信義路西向東第二線快車道直行至肇事路口前，我未注意號
    誌為紅燈或綠燈，右前有部工程車倒車要進入施工圍籬內，
    我繞過該車時，當時號誌為紅燈，已經來不及煞車，所以闖
    紅燈，剛好有部JCB-327 號重機由信義路三段166 巷南向北
    綠燈直行而來，該車左側車身與我車左前保桿發生碰撞而肇
    事。」等語明確，則異議人對其有無闖紅燈情事亦有前後供
    述不一之情況。上開交通事故談話記錄表係於肇事當日下午
    3 時05分時所製作，與報案時間（下午2 時04分）已相隔1
    小時之久，此時異議人之心情當已恢復平靜而得正常陳述。
    況異議人於駕車前並無飲酒，且係於意識自由及清醒時接受
    詢問，異議人並於交通事故談話記錄表上簽名確認該紀錄表
    所載與其陳述相符，故自不得僅以異議人之前開辯詞，即遽
    認異議人於交通事故談話記錄表之陳述為不可採。
  2.證人即至車禍事故現場處理之員警楊順守，已於本院調查時
    結證稱：「（問：本件交通違規事件是否你舉發的？【提示
    違規舉發通知單】不是，事故是我處理的，我是第一個到現
    場的。會去現場是因為車禍的當事人報案，勤務中心通知我
    後，我到了現場。（問：後來跟異議人及另外一位被害人作
    筆錄，是否都是你製作的？）是。（問：【提示交通事故談
    話紀錄表】異議人還有被害人的筆錄，是否都有照他們的意
    思記載？）是。（問：就你製作筆錄所詢問的過程，關於本
    件交通違規案件到底是誰闖紅燈？）我沒有看到，是根據當
    事人的陳述記載，被害人指稱異議人闖紅燈，被害人的紀錄
    做完之後，再請異議人所作的記載，我依異議人的陳述記載
    ，異議人說他的右前方有一部車子倒車要進入捷運的圍籬，
    當時異議人還沒進入入口，所以異議人不清楚號誌是紅燈或
    是綠燈，等到異議人要繞過那部車時，他發現燈號是紅燈，
    他來不及煞車，異議人的左前車頭就跟被害人南向北的機車
    發生碰撞。異議人是西向東快車道行駛。（問：【提示交通
    事故現場圖】所謂的異議人前面有輛車要進入捷運圍籬，是
    指何處？）這個要問異議人，因為我到現場時已經沒有看到
    該部工程車，但是圍籬的東西兩側各有入口，不是在信義路
    的快車道上。」等語明確（見本院98年10月9 日訊問筆錄）
    等語明確，則關於異議人究竟有無於員警製作交通事故談話
    記錄表時自承闖紅燈等情，實與異議人開庭時之陳述不盡相
    符。證人楊順守身為執法人員，與異議人既素不相識，且無
    任何宿怨仇隙，衡情應無甘冒偽造文書及偽證罪刑責，故為
    不實之登載與證述，致生損人不利己結果，是實難想像本件
    交通事故談話紀錄表有未依異議人陳述，而不實登載異議人
    闖紅燈等情，以羅織誣陷異議人之可能或必要。
  3.由此可見，異議人於通過路口之際，並未詳加確認燈光號誌
    情形，其所確定者為兩車碰撞時其所應遵循之號誌顯示為紅
    燈。觀諸卷附行車紀錄紙分析報告書所示，異議人於發生碰
    撞停車前駕車行經路口時，係以時速44公里的速度行駛，而
    交通號誌之燈號轉換，均有2 至3 秒秒差清道之設計，此為
    本院職務上已知之事項，倘異議人起步時應遵循之燈號為綠
    燈，則異議人車輛當可完全通過路口，應不致於在燈號轉換
    為紅燈之際，在路口與他車發生碰撞。然異議人車輛之左前
    保險桿竟撞擊JCB-327 號車之左後車身而肇事，且與異議人
    發生碰撞之JCB-327 號車駕駛人林福寬，於交通事故談話記
    錄表陳稱：「我車約上述時間由信義路三段166 巷南向北直
    行至路口等待紅燈，待號誌變換綠燈後，我車便起步直行至
    路口中央時，有部A3-862號營業遊覽大客車由信義路三段快
    車道西向東闖紅燈直行而來，其車左前保桿撞及我車左後車
    身而肇事。」等語明確，則由前開陳述可知林福寬車行方向
    之信義路三段166 巷南向北之號誌為綠燈，而當時路口燈光
    號誌設施運作正常（道路交通事故調查報告表(一)參照），故
    異議人行經路口時其應遵循之東西向燈號當為紅燈無誤。異
    議人雖辯稱本件並無採證照片，無法證明異議人確有闖紅燈
    之行為云云；然車禍發生之經過往往瞬間即逝，本無拍照採
    證之可能，而本件依車禍雙方當事人之陳述、車輛撞擊點、
    卷附現場處理資料等綜合分析研判，已足認異議人確有闖紅
    燈之違規行為，故異議人以前詞置辯並不足採。
  (四)依卷附道路交通事故補充資料表顯示，與異議人車輛發生碰
    撞之JCB－327號車駕駛人林福寬因本件車禍事故而受有左側
    腰部疼痛之傷勢，故異議人於行經有燈光號誌管制之交叉路
    口闖紅燈並超速行駛，因而肇事致人受傷之違規行為甚明。
    從而，本件事證明確，異議人之違規行為堪以認定。
五、綜上所述，異議人確有在前開時、地，駕車行經有燈光號誌
    管制之交叉路口闖紅燈，且行車速度超過規定之最高速限未
    滿20公里，並因而肇事致人受傷之違規行為。原處分機關依
    前開道路交通管理處罰條例第53條第1 項、第40條、第63條
    第1 項第1 款、第3 款、第61條第3 項及違反道路交通管理
    事件統一裁罰基準表之規定，分別裁處異議人3,600 元、
    1,600 元之罰鍰（共裁處罰鍰5,200 元），並各記違規點數
    3 點、1 點、3 點（合計共記違規點數7 點），尚無違誤。
    異議人猶執前詞指摘原處分不當，為無理由，自應將其異議
    駁回。
六、據上論結，依道路交通案件處理辦法第19條，裁定如主文。
中    華    民    國    98    年    11    月    6     日
                       交通法庭法  官  林孟皇
本正本證明與原本無異。
如不服本裁定，應於送達後5日內向本院提出抗告狀。
                               書記官  楊雅鈞
中    華    民    國    98    年    11    月    6     日

司法院資訊處製作；財團法人民間司法改革基金會備份。
